【裁判字號】    89,訴緝,44
【裁判日期】    890823
【裁判案由】    偽造有價證券等
【裁判全文】
臺灣桃園地方法院刑事判決                          八十九年度訴緝字第四四號
    公  訴  人  臺灣桃園地方法院檢察署檢察官
    被      告  丙○○
    指定辯護人  本院公設辯護人  乙○○
右列被告因偽造有價證券等案件，經檢察官提起公訴（八十六年度偵緝字第二三一號
），本院判決如左：
    主  文
丙○○意圖供行使之用，而偽造有價證券，處有期徒刑參年肆月。
丙○○所偽造之「甲○○」印章壹枚及中國國際商業銀行桃園分行帳號二七—０三０
一四—三號，支票號碼Ａ0000000號支票壹張均沒收。
    事  實
一、丙○○與甲○○間原係合夥關係，於民國（下同）八十二年七月間某日，竟意圖
    為自己不法之所有，至甲○○位於桃園縣中壢市○○○街四三七巷一七號四樓，
    竊取甲○○所有，中國國際商業銀行桃園分行帳號二七—０三０一四—三號，支
    票號碼Ａ0000000號、Ａ0000000號之支票各一張，得手後，復基
    於意圖為自己不法所有之概括犯意，於八十二年七月下旬某日，在其桃園縣桃園
    市○○路租處，以在支票上偽填發票日期八十二年七月三十一日、票據金額新台
    幣（下同）一萬二千元，並於支票上蓋用自己印章之方式，以自己名義簽發甲○
    ○所有上開帳戶支票號碼Ａ0000000號支票一張，隨即於八十二年七月底
    ，在魏訓創位於桃園縣內某地之路邊攤位，持其所簽發之上開支票一張，向魏訓
    創詐購茶葉，使魏訓創陷於錯誤，而交付茶葉予丙○○。丙○○又意圖供行使之
    用，於八十二年八月中旬某日，在其上開租處，以在支票上偽填發票日期八十二
    年八月十八日、票據金額二萬四千元，再持其於不詳時、地偽刻之「甲○○」印
    章一枚，蓋用於支票上之方式，以甲○○名義簽發甲○○所有上開帳戶支票號碼
    Ａ0000000號支票一張，偽造該張支票後，旋於八十二年八月十八日，成
    其上開，在呂敏庸所服務位於桃園市○○路一二九０號之太子汽車工業股份有限
    公司內，將其所偽造之上開甲○○所有票據金額二萬四千元之支票一張，用以新
    債清償其向呂敏庸訂購汽車價款中之二萬一千元價金，使呂敏庸均陷於錯誤，收
    受該張支票，並找貼現金三千元予呂敏庸。嗣因甲○○於八十二年七月二十八日
    發覺上開支票遭竊，於八十二年七月二十九日申報上開支票遭竊掛失止付，經不
    知情之曾魏清秀及呂敏庸提示付款後，始循線查獲上情。
二、案經桃園縣警察局中壢分局臺灣桃園地方法院檢察署檢察官偵查起訴。
    理  由
一、訊據被告丙○○固坦承上開支票均係其所簽發，並分別持交證人魏訓創及呂敏庸
    等事實，然矢口否認涉有上開犯行，辯稱：上開支票及其所於支票號碼Ａ000
    0000號支票上所蓋用之被害人甲○○印章，均係被害人於與其合夥期間，交
    其保管，嗣後未返還予被害人之物，並未竊取被害人所有之上開支票，亦未盜刻
    被害人之印章云云。經查：被告與被害人合夥期間，對外雖係簽發被害人上開帳
    號之支票支付款項，然被害人上開帳號之支票及印章，均係由被害人自行保管，
    並非由被告保管，且被害人所有之上開支票二張，係被害人於八十二年七月間遭
    竊之物，蓋用於上開支票上之印章既非被害人所有，亦非上開支票帳戶之印鑑章
    ，上開支票帳戶印鑑章即係被害人於申報支票遺失掛失止付時所使用之印章等情
    ，此業經被害人於警訊時及偵查中指述綦詳（八十二年度偵字第一四三一一號偵
    查卷第四頁、第五頁、第四一頁背面、第四二頁；八十六年度偵緝字第二三一號
    偵查卷第二三頁、第二四頁），經本院核對蓋用於被害人上開支票號碼Ａ000
    0000號、票據金額二萬四千元支票上之「甲○○」印文，確與被害人上開支
    票帳戶「甲○○」印鑑章之印文不符，反與被害人於申報上開支票遭竊時所使用
    之「甲○○」印章印文相同，此觀諸附卷之上開支票影本、票據掛失止付通知書
    、遺失票據申請書、中國國際商業銀行桃園分行八十九年五月六日（八九）中桃
    總發字第０九六號函及函附之支票存款開戶申請書、印鑑卡各一份自明（八十二
    年度偵字第一四三一一號偵查卷二一頁、第一八頁、第一九頁、第二四頁、第二
    五頁；本院卷第一一頁至第一三頁），足徵被害人上開指述應非子虛，而上開支
    票二張均係由被告先後於上開時、地所簽發分別持交證人魏訓創、呂敏庸等事實
    ，亦據被告於本院審理時供明在卷（本院卷第二一頁背面、第二二頁），並經證
    人魏訓創於警訊時及偵查中、證人呂敏庸於警訊時及本院審理時證述屬實（八十
    二年度偵字第一四三一一號偵查卷第七頁至第九頁、第二九頁、第三０頁；本院
    卷第二二頁背面），參以若如被告所辯被害人上開支票帳戶支票及印鑑章均係由
    其保管，嗣後未將之返還被害人，則被告於簽發上開票據金額一萬二千元之支票
    時，未蓋用其所保管之被害人上開支票印鑑章，反而蓋用自己印章，顯與常情有
    違，且被害人焉有持上開支票印鑑章申報支票遺失之可能，是被告上開所辯，均
    係臨訟杜撰卸責之詞，不足採信，上開支票二張均係被告所竊得，且被告蓋用於
    被害人上開帳戶支票號碼Ａ0000000號支票上之「甲○○」印章，亦係被
    告所盜刻，以偽造該張支票之用等事實，均堪認定，再被告明知上開支票二張係
    其所竊得之物，仍分別以自己名義簽發及以被害人名義偽造上開支票，並先後將
    之持交證人魏訓創詐購茶葉及證人呂敏庸用以支付其所訂購之汽車價款，使證人
    魏訓創、呂敏庸均陷於錯誤，而分別將茶葉交予被告及收受該張支票用以新債清
    償汽車價款，並找貼現金三千元予被告，其主觀上顯有意圖為自己不法所有之犯
    意甚明，此外，並有新車訂購單、桃園縣票據交換所八十二年八月十一日桃票字
    第三三四—三號函、八十二年九月一日桃票字第三六五—四號函及函附之支票影
    本、退票理由單、掛失止付票據提示人資料查報表、票據掛失止付通知書、遺失
    票據申請書各一份在卷可稽（八十二年度偵字第一四三一一號偵查卷第一三頁至
    第二五頁），事證明確，被告犯行洵堪認定。
二、核被告所為，係犯刑法第三百二十條第一項之竊盜罪、第二百零一條第一項之意
    圖供行使之用，而偽造有價證券罪、第三百三十九條第一項之詐欺取財罪。被告
    偽造「甲○○」之印章、印文，係用以偽造上開支票，其上開偽造印章、印文之
    行為，均係偽造有價證券行為之一部，均應為偽造有價證券行為所吸收，不另論
    罪。又其行使偽造有價證券之低度行為，應為偽造有價證券之高度行為所吸收，
    僅論以偽造有價證券罪。被告上開二次詐欺取財之犯行間，時間緊接，犯罪構成
    要件相同，顯係基於概括犯意反覆為之，為連續犯，應依刑法第五十六條規定，
    以一罪論並均加重其刑。被告所犯上開三罪間，有方法、結果關係，為牽連犯，
    應依刑法第五十五條規定，從一重之連續意圖供行使之用，而偽造有價證券罪處
    斷。公訴人認被告上開所犯竊盜罪及連續意圖供行使之用，而偽造有價證券罪間
    ，犯意個別，行為互異，應予分論併罰，容有誤會，附此敘明。被告所犯上開連
    續詐欺取財犯行，雖未經檢察官提起公訴，然此與業經起訴部分有牽連犯之裁判
上一罪關係，仍為起訴效力所及，本院自得予以審理。爰審酌被告犯罪之動機、
    目的、手段、竊得上開支票二張後，先以自己名義簽發Ａ0000000號之支
    票一張，又盜刻被害人印章，偽造被害人上開Ａ0000000號支票一張、並
    先後持向證人魏訓創、呂敏庸詐購茶葉及支付汽車價款、所生危害及犯後雖飾詞
    狡辯上開犯行，然仍坦承部分事實，非全然不知悔改之態度等一切情狀，量處如
    主文所示之刑。上開支票號碼Ａ0000000號支票一張及被告偽造之「甲○
    ○」印章一枚，雖均未扣案，然均無證據可資證明確已滅失，應分別依係被告偽
    造之有價證券，應分別依刑法刑法第二百零五條、第二百十九條之規定，均予宣
    告沒收。
據上論斷，應依刑事訴訟法第二百九十九條第一項前段，刑法第五十六條、第二百零
一條第一項、第三百二十條第一項、第三百三十九條第一項、第二百零五條、第二百
十九條、第五十五條，罰金罰鍰提高標準條例第一條前段，判決如主文。
本案經檢察官張春暉到庭執行職務。
中      華      民      國    八十九    年     八     月     二十三     日
                              臺灣桃園地方法院刑事第五庭
              法  官   吳麗英
右正本證明與原本無異。
如不服本判決，應於判決送達後十日內向本院提出上訴狀( 應附繕本 )，上訴於
臺灣高等法院。
                                  書記官   江世亨
中        華        民        國   八十九   年   八   月    二十九    日
附錄本案論罪科刑法條全文：
刑法第二百零一條：意圖供行使之用，而偽造、變造公債票，公司股票或其他有價證
                  券者，處三年以上十年以下有期徒刑，得併三千元以下罰金。
                  行使偽造、變造之公債票、公司股票或其他有價證券或意圖供行
                  使之用收集或交付於人者，處一年以上七年以下有期徒刑，得併
                  科三千元以下罰金。
刑法第三百二十條: 意圖為自己或第三人不法之所有，而竊取他人之動產者，為竊盜
                  罪，處五年以下有期徒刑、拘役或五百元以下罰金。
                  意圖為自己或第三人不法利益，而竊佔他人之不動產者，依前項
                  之規定處斷。
                  前二項之未遂犯罰之。
刑法第三百三十九條：意圖為自己或第三人不法之所有，以詐術使人將本人或第三人
    之物交付者，處五年以下有期徒刑、拘役或科或併科一千元以
                    下罰金。
                    以前項方法得財產上不法之利益或使第三人得之者，亦同。
                    前二項之未遂犯罰之。


司法院資訊處製作；財團法人民間司法改革基金會備份。
